【裁判字號】    97,簡上,48
【裁判日期】    971209
【裁判案由】    損害賠償
【裁判全文】
臺灣板橋地方法院民事判決              97年度簡上字第48號
上  訴  人  國宏企業股份有限公司
法定代理人  乙○○
被 上 訴人  馨禾國際有限公司
法定代理人  甲○○
上列當事人間請求損害賠償事件，上訴人對於中華民國97年1 月
17日本院板橋簡易庭96年板簡字第11993 號第一審判決提起上訴
，經本院於民國97年11月25日言詞辯論終結，判決如下：
    主    文
上訴駁回。
第二審訴訟費用由上訴人負擔。
    事    實
甲、程序事項：
    按訴狀送達後，上訴人不得將原訴變更或追加他訴，但擴張
    或減縮應受判決事項之明者，不在此限，民事訴訟法第446
    條第1 項但書、第255 條第1 項第3 款定有明文。查本件上
    訴人於原審訴之聲明：被上訴人應給付上訴人新臺幣（下同
    ）624,000 元之損害賠償金，嗣於本院審理中則擴張聲明：
    被上訴人應給付上訴人624,000 元之損害賠償金，及自民國
    96年5 月22日起至清償日止，按年息5 ％計算之法定遲延利
    息，參酌前揭意旨，應予准許。
乙、實體事項：
一、上訴人主張：
  (一)被上訴人依據高雄地方法院95年度執字第70837 號函文，於
    95年11月至上訴人位於高雄市○○區○○路1509號之所在處
    所，查封上訴人所有之312 瓶進口之「拉蒙斯喬斯貴腐酒」
    （下稱系爭貴腐酒），並運送至被上訴人位於臺北縣三峽鎮
    ○○街28巷5 號4 樓之所在處所1 樓地下室存放，依當時高
    雄地院民事執行處承辦上揭執行案件之書記官記載之查封物
    品清單所示，系爭貴腐酒均需低溫運送及儲放於低溫庫內，
    以確保酒類品質，且經被上訴人之法定代理人確認簽名。
  (二)上訴人法定代理人於96年5 月22日委請高雄市兆豐資產鑑定
    有限公司（下稱兆豐公司）至被上訴人公司鑑定該系爭貴腐
    酒，鑑定結果被上訴人未將該系爭貴腐酒存放於低溫庫內，
    而係將系爭貴腐酒擺放在停車場之地下室，系爭貴腐酒已經
    變色，不能出賣。被上訴人保管不當已嚴重影響該系爭貴腐
    酒之品質，並傷害上訴人公司之專業形象及信譽，有關鑑定
    部分，須經財政部國庫署責成目前權責鑑定單位進行鑑定或
    由本院抽樣送驗，證明上訴人所受之損害係因被上訴人前揭
    不當之保管行為所致，爰依侵權行為損害賠償之法律關係提
    起本訴。
二、被上訴人則以：
  (一)上訴人因積欠被上訴人貨款，經被上訴人提起訴訟，並經高
    雄地方法院於95年5 月9 日以95年度訴字第92號判決上訴人
    應給付被上訴人528,160 元，並經臺灣高等法院高雄分院以
    95年度上易字第107 號判決駁回上訴人上訴確定。被上訴人
    遂聲請強制執行，查封上訴人之不動產以確保債權，經高雄
    地方法院95年度執字第70837 號核准執行，被上訴人並於95
    年11月6 日查封上訴人系爭貴腐酒乙批並予保管。
  (二)被上訴人將查封之系爭貴腐酒存放於地下室酒窖，係依據法
    院指示之保管方法保管，該處所遮陽避雨、常年低溫，且未
    損毀封條，系爭貴腐酒因非生鮮食品，無須冷藏，是對於裝
    瓶密封之葡萄酒而言，應屬極佳保管場所，且上訴人並無公
    證單位鑑定證明所存放之系爭貴腐酒因保存不當變質損壞即
    任意提告，上訴人不儘速清償債務解除該查封物，縱造成酒
    類變質亦非被上訴人之責任，而上訴人恣意興訟混淆視聽，
    應予駁回等語置辯。
三、原審為上訴人全部敗訴之判決，上訴人仍不服，提起本件上
    訴，並聲明(一)原判決廢棄；(二)被上訴人應給付上訴人624,00
    0 元之損害賠償金，及自96年5 月22日起至清償日止，按年
    息5 ％計算之法定遲延利息。被上訴人則聲明如主文第1 項
    所示。
四、查上訴人主張被上訴人依據高雄地方法院95年度執字第7083
    7 號裁定，於95年11月至上訴人位於高雄市○○區○○路15
    09號之所在處所，查封上訴人所有之系爭貴腐酒，並運送至
    被上訴人位於臺北縣三峽鎮○○街28巷5 號4 樓之所在處所
    1 樓地下室存放，依當時高雄地院民事執行處，承辦上揭執
    行案件之書記官記載之查封物品清單所示，該系爭貴腐酒均
    需低溫運送，且經被上訴人之法定代理人確認簽名等情，業
    據上訴人提出高雄地方法院查封物品清單影本1 份在卷可稽
    （見原審卷第52-54 頁），被上訴人對此亦不爭執，自堪信
    上訴人此部分之主張為真實。是以，本件之爭點厥為，上訴
    人所有之系爭貴腐酒是否因被上訴人運送、保存不當而造成
    上訴人損害？茲分述如下：
  (一)按當事人主張有利於己之事實者，就其事實有舉證之責任。
    但法律別有規定，或依其情形顯失公平者，不在此限，民事
    訴訟法第277 條定有明文。而損害賠償之債，以有損害之發
    生及有責任原因之事實，並二者之間，有相當因果關係為成
    立要件。故上訴人所主張損害賠償之債，如不合於此項成立
    要件者，即難謂有損害賠償請求權存在，有最高法院48年台
    上字第481 號判例可資參照。又損害賠償之債，以實際上受
    有損害為成立要件，倘無損害，即不發生賠償問題，被害人
    行使損害賠償請求權，自應由其就實際上受有損害，先負舉
    證責任。是以，參酌上開說明，本件應由上訴人負擔舉證責
    任。
  (二)上訴人雖主張其因被上訴人不當運送及保存系爭貴腐酒致其
    受有損害等情，固據其提出兆豐資產鑑定有限公司（下稱兆
    豐公司）之鑑定報告為憑，然前開鑑定報告係高雄地方法院
    民事執行處於96年5 月22日以96年雄院隆民修95執字第7083
    7 號函委託該公司鑑定，其鑑定結果系爭貴腐酒之價值為40
    5,600 元等情，有該院民事執行處委託鑑定函影本及兆豐公
    司之鑑定報告書各1 件在卷可稽（見原審卷第60-69 頁）。
    又高雄地方法院民事執行處之前即95年11月15日亦曾以96年
    雄院隆民修95執字第70837 號函委託華淵鑑價股份有限公司
    （下稱華淵公司）鑑定系爭貴腐酒之價值，經該公司鑑定之
    價值為150,000 元，亦有被上訴人所提該公司之鑑定報告影
    本1 件在卷為證（見原審卷第40-41 頁）。而上開2 份之鑑
    定報告所鑑定系爭貴腐酒之價值雖有不同，惟華淵公司所為
    價值150,000 元之鑑定報告，係於被上訴人查封系爭貴腐酒
    之初所作成，反觀兆豐公司則係於相隔半年後另為作成前開
    鑑價報告，兆豐公司所鑑定之價值反而高於華淵公司之鑑定
    價值2 倍餘。基此，姑不論上開2 家鑑定公司之鑑價何者較
    為可信，然以系爭貴腐酒查封半年後由兆豐公司所作成之鑑
    價報告，其價值反高於查封時華淵公司所鑑定之價值甚多，
    則又如何能謂系爭貴腐酒因被上訴人運送及保存不當而致價
    值減少？上訴人以前開兆豐公司之鑑價報告主張系爭貴腐酒
    已因運送及保存不當而價值減少，其並因而受有損害，並不
    足取。
  (三)又前開兆豐公司之鑑價報告內容，係因上訴人對於原鑑定之
    金額所有爭執，執行處始另囑託兆豐公司進行第二次之鑑價
    ，該報告內容並未說明系爭貴腐酒是否毀壞或變質，有本院
    依職權調閱高雄地方法院95執字第70837 號卷核閱無訛，上
    訴人主張前揭報告已有載明系爭貴腐酒毀壞或變質，已有不
    實。再者，上訴人雖又以系爭貴腐酒因上訴人不當之運送及
    保存，致酒類已變色，主張系爭貴腐酒業已變質損壞，不能
    出售等情，惟就此有利於己之事實，上訴人迄今仍未提出任
    何證據供本院審酌，且上訴人於原審調解程序時並自承：「
    酒的損害部分目前沒有機關可以鑑定」等語（詳原審卷第47
    頁），足認上訴人對於系爭貴腐酒是否確已變質損壞等情，
    亦無法提出證明之方法。況參以前開兆豐公司於系爭貴腐酒
    查封半年餘後所作成之鑑價報告，其價值為405,600 元，高
    於第一次由華淵公司鑑定之金額，上訴人主張系爭貴腐酒業
    已變質損壞，不能出售，參酌上開說明，亦不足取。
  (四)上訴人雖主張系爭貴腐酒變色是否毀壞或變質，可逕送法國
    原產進行鑑定，惟系爭貴腐酒之生產特色為，以有灰色葡萄
    胞菌的葡萄所釀成的葡萄酒，當熟成的葡萄染到這種黴菌，
    菌絲會穿入葡萄內將水分吸乾，使葡萄乾扁，顏色變深棕色
    像葡萄乾似垂掛者，此時葡萄內的糖份經發酵作用轉化為酒
    精，當酒精度高到16％時，酵母被抑制不再作用。剩餘未發
    酵的糖份就被留下來而使釀好的酒成為甜白酒。貴腐葡萄酒
    的生命力非常強，經過一段長時期的瓶內熟成存在，酒質會
    愈加完美、顏色也會變得橙黃等特性，並未有上訴人所主張
    該酒類應低溫保存之情形，有前開兆豐公司鑑定報告可資參
    酌（見高雄地院95年度執字第70837 號卷附之兆豐資產鑑定
    有限公司96年5 月29日函示內容）。是以，依據前揭鑑定報
    告所附之標的物現況照片，酒瓶外觀並無毀損之現象、酒類
    色澤雖為橙黃色等以觀，參酌上開說明，應屬系爭貴腐酒正
    常之發酵過程，且上訴人迄今並未提出任何證據證明系爭貴
    腐酒須以低溫之保存方式為之，故上訴人主張將系爭貴腐酒
    逕送法國原廠進行鑑定，亦不足取，附此敘明。
五、綜上所述，上訴人既不能就其主張實際受有損害乙節，盡其
    應負之舉證責任，參酌上開說明，原審認定上訴人請求被上
    訴人賠償因運送及保管系爭貴腐酒不當，致上訴人所受損害
    624,000 元之損害賠償金，及自96年5 月22日起至清償日止
    ，按年息5 ％計算之法定遲延利息，為無理由，自應予以駁
    回，於法並無不合。上訴意旨指摘原判決不當，求予廢棄改
    判，為無理由，應予駁回其上訴。
六、據上論結，本件上訴為無理由，依民事訴訟法第436 條之1
    第3 項、第463 條、第449 條第1 項、第78條，判決如主文
    。
中    華    民    國    97    年    12    月     9    日
                  民事第二庭    審判長法  官  蕭胤瑮
                                      法  官  張筱琪
                                      法  官  吳振富
以上正本證明與原本無異
本件不得上訴。
中    華    民    國    97    年    12    月     9     日
                                      書記官  李宏明


司法院資訊處製作；財團法人民間司法改革基金會備份。
